臺灣高雄地方法院刑事判決　　　　　　　　　　　　　九十年度交易字第五四號
　　公　訴　人　臺灣高雄地方法院檢察署檢察官
　　被　　　告　丙○○
右列被告因業務過失傷害案件，經檢察官提起公訴（九十年度偵字第一○七一○號）
，本院判決如左：
    主  文
丙○○從事業務之人，因業務上之過失傷害人，處有期徒刑參月，如易科罰金，以參
佰元折算壹日。
    事  實
一、丙○○以販賣麵包為業，平日駕車載送麵包至市場販售，係以駕駛為其附隨業務
    之人，原考領有自小客車駕駛執照，因違規駕車遭吊扣汽車駕駛執照，吊扣期間
    自民國八十九年八月十六日起，至九十年十一月十五日止，竟於駕照遭吊扣期間
    ，於九十年二月二十二日上午十時許開始飲酒，已達酒醉程度（呼氣酒精測試結
    果為每公升０．四毫克），於同日下午二時許駕駛車牌號碼ＹＳ－九五九五號自
    小客車，沿高雄市○○區○○路地下道東側便道由南往北方向行駛，駛至中華地
    下道北上出口處，擬由便道變換至中華二路快車道，其本應注意汽車行駛，在變
    換車道時，應注意安全距離，且依當時情形視線良好、天氣晴、有日間自然光線
    、柏油路面乾燥、無障礙物及其他缺陷、道路視距良好等情，並無不能注意之情
    事，竟疏未注意左後方來車是否適於變換車道，於穿越中華二路慢車道欲駛至快
    車道時，適有考領輕型機車駕駛執照之甲○○騎乘車牌號碼ＴＬＤ－四七八號輕
    型機車，沿中華地下道由北往南方向行駛，至地下道出口欲偏右駛至機慢車道，
    亦疏未注意行經無號誌路口應予減速，意疏注意減速且未注意右側來車，兩車於
    地下道出口處之慢車道上發生擦撞，甲○○騎乘之機車受撞後不穩倒地，甲○○
    受有右膝挫傷併右髕骨韌帶血腫四ｘ四公分及右側腰部擦傷約三ｘ三公分之外傷
    ，及右膝挫傷併右髕骨韌帶、內側韌帶損傷之傷害。曾建勳於肇事後，留在事故
    現場，對於未發覺之犯罪，主動向前來處理交通事故之員警坦承肇事自首而願接
    受裁判。
二、案經甲○○訴由高雄市政府警察局三民分局報請臺灣高雄地方法院檢察署檢察官
    偵查起訴。
    理  由
一、訊據被告丙○○固不否認駕車為其業務，於右揭時、地與告訴人甲○○騎乘之機
    車發生交通事故，惟矢口否認有何酒醉駕車業務過失傷害之犯行，辯稱︰我開車
    前與友人喝維士比加沙士，並未酒醉，駕駛能力很正常，案發時我車左前車輪已
    駛至快車道，享有優先行駛權，況且當時我準備切入中華路快車道，邊開邊停，
    車速很慢，甲○○騎乘之機車在我車之後駛來，不從我車後向右切入機車道，反
    而以高速穿越自我車左前方超前行駛，又突然緊急煞車，重心不穩，致機車右車
    身護板磨擦我車左前端保險桿，甲○○僅膝蓋受有輕微擦傷，我當場交付一千元
    給甲○○收受，未料他以電話與友人連絡後，退回一千元，要求高達七十萬元之
    賠償金等語。經查：
  (一)按飲酒後其吐氣所含酒精成份超過每公升０．二五毫克以上者，不得駕駛；變換
    車道時，應注意安全距離；道路交通安全規則第一一四條第二款、第九十八條第
    一項第六款分別定有明文。被告考領有自小客車駕駛執照，於本件交通事故發生
    時，駕照在吊扣期間，本不應違規駕駛汽車，惟其既為汽車駕駛人，自應注意上
    開規定並確實遵守之。再本件車禍發生當時天氣晴、有日間自然光線、柏油路面
    乾燥、無障礙物及其他缺陷、道路視距良好等情，有被告駕駛執照、號證查詢汽
    車駕駛人、駕駛執照吊扣執行單各一紙附卷可參，且據被告及告訴人供述明確，
    是以依被告之智識、能力，並無不能注意之情事，被告自應注意車前狀況，以隨
    時採取必要之安全措施。
  (二)本件交通事故發生地點在高雄市○○地○道北上出口，該處並無燈光號誌，地下
    道內雙向各有二車快道、一慢車道，駛出地下道之中華二路平面道路雙向各有三
    快車道、一慢車道，由地下道慢車道駛出平面道路之地面上劃有白虛線之引導線
    ，以引導自地下道駛出之機慢車駛至平面車道之慢車道，另有雙白實線，劃分快
    慢車道（按：案發後雙白實線已被塗掉）；肇事前被告駕車自地下道東側便道由
    南往北方向行駛，駛至地下道北上出口，擬由原行駛之便道變換至中華二路快車
    道行駛，告訴人則騎車由中華地下道由北往南方向行駛，駛至地下道出口欲偏右
    駛至機慢車道；肇事後被告自小客車停於地下道北向出口前方，車頭朝北偏西，
    車尾朝南偏東，距北側中華二路北向快慢車道劃分島東側邊線延伸線右前輪四‧
    五公尺、右後輪四‧○公尺，車尾距中華地下道與東側便道分隔牆八‧五公公尺
    ，告訴人車輛已有移動，被告自小客車之左前端保險桿及告訴人右後車身受損等
    情，業據證人即到場處理之交通隊警員王中俊於本院審理中到庭結證：案發時地
    面白虛線是由地下道北上慢車道沿伸到中華二路慢車道，是指引地下道駛出來的
    機慢車駛至中華二路慢車道上，另雙白實線是快慢車道分道線，曾建勳駕駛之自
    小客車於肇事後停止在慢車道上，案發後雙白實線已經被塗掉等語（本院九十年
    八月二十八日、二十九日訊問筆錄），並有案發當日拍攝之現場照片四幀、證人
    王中俊於本院審理中至現場拍攝之現場照片五幀、交通事故調查報告表一份、談
    話紀錄二份附卷可參，且為被告與告訴人所自承，則綜合被告與告訴人二車之車
    行方向、肇事後之相關位置型態、肇事地點路況與車損等一切情狀，足見被告於
    案發時係駕車沿高雄市○○區○○路地下道東側便道由南往北方向行駛，駛至中
    華地下道北上出口，擬由原行駛之便道變換至中華二路快車道行駛時，與告訴人
    騎車沿中華地下道由北往南方向行駛，至地下道出口欲偏右駛至機慢車道發生撞
    擊之情，堪以認定。被告雖辯稱案發時我車已駛至快慢車道分道線上一節，然由
    上開案發時之照片顯示，被告汽車之左前輪僅跨越指引線即白虛線，但尚未到達
    雙白實線即快慢分道線，足見被告駛在慢車道上，尚未駛至快慢分道線，於變換
    車道時，竟疏未注意左後方來車是否適於變換車道，因而肇事至明。
  (三)被告於警、偵訊及本院審理中均坦承其於上路前飲酒等情，依據醫學實驗證明人
    體之呼氣中酒精濃度達每公升０．四毫克，行為表現有多話及感覺障礙，駕車肇
    事率為平時之六倍（參見蔡中志研究及製表，身體酒精濃度與肇事率行為表現之
    關係，刑事法律問題研究(十七)三一三頁）；又依道路交通規則第一百十四條第二款
    明文：「飲酒後其吐氣所含酒精成份超過每公升０．二五毫克以上，不得駕車」
    。本件被告於肇事後（於九十年二月二十二日下午二時許）之當日下午三時十六
    分許，經警測得其呼氣酒精濃度達每公升○‧四毫克，此有有呼氣酒精濃度測試
    值表一份附卷可稽，是被告案發時酒精濃度反應應已達「酒醉」程度。況本件交
    通事故之發生，與被告何時發覺告訴人來車，是否即時煞停等駕駛應注意事項息
    息相關，被告竟於上路前喝酒，其酒精濃度所顯示對人體反應能力之影響，對本
    件交通事故之發生應有相當因果關係。
  (四)本件交通事故經台灣省高屏澎區車輛行車事故鑑定委員會及台灣省車輛行車事故
    覆議鑑定委員會鑑定結果，均認為被告酒精濃度過高，變換車道未保持安全距離
    為肇事原因之一，此有台灣省高屏澎區車輛行車事故鑑定委員會及台灣省車輛行
    車事故覆議鑑定委員會鑑定意見書各一份附卷可參，復經本院囑託財團法人成大
    研究發展基金會鑑定結果，亦採同上見解，有鑑定意見書一份在卷可考。故上開
    鑑定機關就本件肇事之原因之鑑定結果，與本院上開論證結果相同。至台灣省高
    屏澎區車輛行車事故鑑定委員會、台灣省車輛行車事故覆議鑑定委員會及財團法
    人成大研究發展基金會雖另均認為被告於駕照吊扣期間駕車之之過失，惟按刑法
    之過失，其過失行為與結果間，在客觀上有相當因果關係始得成立。所謂相當因
    果關係，係指依經驗法則，綜合行為當時所存在之一切事實，為客觀之事後審查
    ，認為在一般情況下，有此環境，有此行為之同一條件，均可發生同一之結果者
    ，則該條件即為發生結果之相當條件，行為與結果即有相當因果關係。反之，若
    在一般情形下，有此同一條件存在，而依客觀之審查，認為不必皆發生此結果者
    ，則該條件與結果並不相當，不過偶然之事實而已，其行為與結果間即無相當因
    果關係，最高法院八十五年度台上字第七九七號判決可參佐參。本件被告雖於駕
    駛執照吊扣期間駕車肇事，惟其平日以駕駛自小客車載送麵包至市場販售，足認
    被告並非無駕駛大貨車之技術，則其無照駕駛大貨車，雖應受道路交通管理處罰
    條例之處罰，但並非必然會發生車禍肇事之結果，自亦難認被告於駕照吊扣期間
    駕車必然發生車禍之相當因果關係。是以上開鑑定機關就被告此部分過失情節之
    鑑定，與事實不合，本院自不受其拘束，爰不予全部採認定之。
  (五)再按刑法上所謂業務，係指個人基於其社會地位繼續反覆所執行之事務，其主要
    部分之業務固不待論，即為完成主要業務所附隨之準備工作與輔助事務，亦應包
    括在內；業務上過失致人於死罪之成立，除行為人係從事業務之人外，尚須其過
    失係基於業務上行為而發生，亦即其行為之過失係發生於執行業務中者，始足構
    成。若其雖係從事業務之人，但其過失致人於死，並非因執行其主要業務或其附
    隨業務之行為者，仍不得以本罪相繩。最高法院七十一年度台上字第一五五○號
    、八十一年台上字第一二二四號、八十六年台上字第一一三二號判決可資參照。
    本件被告雖並非以開車為業，然其平日駕車載送麵包至市場販售已有二年之久，
    業據被告於本院審理中供述明確，則被告為完成其販賣麵包之業務，駕車載送麵
    包至市場為其輔助事務，足認被告係以駕車為其附隨業務。
  (六)告訴人因本件交通事故受有右膝挫傷併右髕骨韌帶血腫四ｘ四公分、右側腰部擦
    傷約三ｘ三公分之外傷，並導致右膝挫傷併右髕骨韌帶、內側韌帶損傷之傷害等
    情，此有高雄市立大同醫院九十年三月二十三日、九十年九月五日驗傷診斷書二
    份附卷可證。雖被告辯稱上開二紙診斷證明書記載傷情不同，被告僅受有膝蓋外
    傷云云，然查告訴人於警訊中提出之九十年三月二十三日診斷證明書記載之傷情
    為「右膝挫傷併右髕骨韌帶血腫四ｘ四公分、右側腰部擦傷約三ｘ三公分」，檢
    驗時間為九十年二月二十二日下午二時五十分，其於本院審理中另提出九十年九
    月五日診斷證明書，內載病名為「右膝挫傷併右髕骨韌帶、內側韌帶損傷」，此
    觀諸高雄市立大同醫院九十年三月二十三日及九十年九月五日診斷證明書二份自
    明。雖上開二份診斷證明書記載之病名不完全一致，然九十年三月二十三日診斷
    證明書記載之病名係於本件交通事故發後當時約五十分鐘後之九十年二月二十二
    日下午二時五十分進行之外傷檢驗，再觀諸九十年九月五日診斷證明書記載「病
    人於民國九十年二月二十二日迄今共門診十五次及復健治療三十四次」，據此足
    認告訴人之事故發生當日初步經檢驗結果雖為外傷雖為右膝挫傷併右髕骨韌帶血
    腫四ｘ四公分、右側腰部擦傷約三ｘ三公分之傷害，但追蹤診察結果認告訴人受
    有右膝挫傷併右髕骨韌帶、內側韌帶損傷之傷害，應可認定，被告辯稱告訴僅受
    有外表擦傷，應不足採信。據此，被告之過失行為，與告訴人之傷害結果間，具
    有相當因果關係。本件事證明確，被告業務過失傷害犯行，洵堪認定。
  (七)至告訴人指訴其自地下道駛出，被告自後追撞一節，經查：按行經無號誌交岔路
    口，車輛均應減速慢行，作隨時停車之準備，道路交通安全規則第九十三條第一
    項第四款定有明文。告訴人騎乘機車行經上開路段無號誌交岔路口，亦有疏未注
    意採取減速慢行之煞車或閃避等安全措施，其就本件車禍事故之發生亦有過失，
    台灣省高屏澎區車輛行車事故鑑定委員會、台灣省車輛行車事故覆議鑑定委員會
    及財團法人成大研究發展基金會亦同採此見解，惟告訴人之過失情節，仍不能解
    免被告應負之刑責。
  (八)被告於案發後經警測得其呼氣酒精濃度每公升○‧四毫克，依據醫學實驗證明已
    達行為表現有多話及感覺障礙，駕車肇事率為平時之六倍之程度，而依道路交通
    規則第一百十四條第二款明文：「飲酒後其吐氣所含酒精成份超過每公升０．二
    五毫克以上，不得駕車。是被告之喝酒程度已達道路交通管理處罰條例八十六條
    第一項所定「酒醉駕車」程度，已詳述如前，雖被告另涉犯刑法第一百五十三條
    之三公共危險罪嫌，業經本院於九十年十一月二十八日以九十年度交簡上字第五
    六號判處被告無罪確定在案，此有本院九十年度交簡上字第五六號刑事判決書一
    份附卷可參。然查：道路交通安全管理處罰條例第八十六條第一項「酒醉駕車」
    加重其刑之規定，本與刑法第一百八十五條之三所定「不能安全駕駛」係屬不同
    概念，自不能混同視之，況道路交通安全管理處罰條例第八十六條第一項係針對
    駕駛人無照駕駛、酒醉駕車、吸食毒品或迷幻藥駕車、行駛人行道或行經行人穿
    越道不依規定讓行人優先通行等違反交通安全規則之規定，因而致人傷亡，依法
    應負刑事責任時，加重其刑，故而被告違反道路交通安全第一一四條第二款之規
    定，於飲酒後其吐氣所含酒精成份超過每公升０．二五毫克以上駕車致告訴人受
    傷，即符合道路交通安全管理處罰條例第八十六條第一項「酒醉駕車」加重其刑
    之規定。
二、核被告丙○○所為，係犯刑法第二百八十四條第二項前段業務過失傷害罪，公訴
    人認被告係犯刑法第二百八十四條第一項過失傷害罪，起訴法條，容有未洽，惟
    公訴人起訴之犯罪事實與本院認定之犯罪事實，二者基本社會事實同一，本院自
    得變更起訴法條。又按汽車駕駛執照為駕駛汽車之許可憑證，駕駛執照被吊扣，
    在吊扣期間即無許可駕駛汽車之憑證，自不得駕駛汽車，被告於駕駛執照吊扣期
    間駕車，屬無駕駛執照駕車（參見刑事法律問題專題研究(九)第九十七則），及被
    告酒醉駕車，致告訴人受傷，被告依法應負上開刑事責任，依道路交通管理處罰
    條例第八十六條第一項之規定，加重其刑。被告於肇事後，在有權偵查犯罪之警
    察機關僅知悉肇事地點，而不知肇事者為何人前，見警員乙○○前往現場處理，
    當場主動承認肇事，接受訊問等情，業經證人即據報前往車禍現場處理之警員乙
    ○○證述在卷（見本院九十年八月二十八日審判筆錄），則被告對於有權偵查犯
    罪之警察機關知悉犯罪事實，但未發覺犯罪人之前自首而願接受裁判，應依刑法
    第六十二條之規定減輕其刑，上開刑度之加重其減輕，依法應先加重後減輕。爰
    審酌被告就本件車禍就本件交通事故應負之過失責任，告訴人亦負有過失責任，
    及告訴人所受之傷情，被告迄今尚未與告訴人達成和解等一切情狀，量處如主文
    所示之刑，並依刑法第四十一條第一項之規定，諭知易科罰金折算之標準。
據上論斷，應依刑事訴訟法第二百九十九條第一項前段，第三百條、道路交通管理處
罰條例第八十六條第一項、刑法第二百八十四條第二項前段、第六十二條前段、第四
十一條第一項，罰金罰鍰提高標準條例第一條前段、第二條，判決如主文。
本案經檢察官陳俊宏到庭執行職務。
中      華      民      國        九十一    年      四    月    三十    日
                              臺灣高雄地方法院交通法庭
                                  法  官  張  桂  美
右正本證明與原本無異。
如不服本判決，應於判決送達後十日內，向本院提出上訴狀。
                                  書記官  吳  金  霞
中      華      民      國        九十一    年      四    月    三十    日
參考法條：刑法第二百八十四條第二項前段：
從事業務之人，因業務上之過失傷害人者，處一年以下有期徒刑、拘役或一千元以下
罰金，致重傷者，處三年以下有期徒刑、拘役或二千元以下罰金。
